臺灣高等法院臺中分院民事裁定　　　100年度抗更(一)字第151號
抗　告　人　陳宥榛
相　對　人　黃秀梅
上列抗告人因與相對人黃秀梅間因聲明異議事件，對於中華民國
99年9月21日臺灣彰化地方法院99年度事聲字第65號所為裁定提
起抗告，本院裁定後經最高法院發回，本院更為裁定如下：
      主    文
原裁定廢棄。
抗告人應向臺灣彰化地方法院補繳第二審訴訟費用新台幣貳萬肆
仟捌佰陸拾元，及自民國99年7月9日起至清償日止按年利率百分
之五計算之利息。
抗告及發回前再抗告程序費用由相對人負擔。
      理    由
一、原審裁定略以：兩造間請求確認界址事件，前經原審法院彰
    化簡易庭96年度彰簡字第47號民事判決確認抗告人所有彰化
    市○○段第859號土地（下稱系爭土地）與相對人所有坐落
    同段第860地號土地界址如原判決附圖所示Ｃ、Ｄ二點連線
    ，訴訟費用新台幣（下同）3000元由抗告人負擔二分之一，
    餘由相對人負擔。抗告人不服該判決提起上訴，並向原法院
    聲請訴訟救助，經原法院以97年度救字第8號裁定准予訴訟
    救助，暫免抗告人應預納之第二審裁判費及其他應預納之訴
    訟費用；嗣該確認界址事件經原法院於99年4月1日以96年度
    簡上字第126號判決駁回抗告人之上訴，第二審訴訟費用由
    抗告人負擔確定。經原法院司法事務官調卷查明本件第二審
    訴訟標的價額核定為165萬元，應繳第二審裁判費2萬6002元
    、土地測量費2萬7860元（該部分由原法院暫行支付），合
    計5萬3862元，扣除抗告人已繳之裁判費4500元，認抗告人
    應補繳第二審裁判費「4萬9362元」，並加計年息百分之5之
    法定遲延利息之處分，並無不合，而駁回抗告人異議。
二、抗告意旨略以：本件確定界址訴訟，乃屬非財產權訴訟，第
    二審裁判費應僅為4500元、土地測量費2萬7860元，合計3萬
    2360元，扣除抗告人已繳4500元，應補繳裁判費應為「2萬7
    860元」。又縱屬財產權訴訟，然據原法院96年度簡上126號
    確定判決，抗告人上訴利益僅為Α、Β與Ｃ、Ｄ兩點連線之
    面積2.76平方公尺，以系爭土地公告現值每平方公尺1萬160
    0元計算，第二審訴訟標的價額為3萬2016元，則第二審裁判
    費應為1500元，抗告人所得受之利益可清楚計算，並無不能
    按金錢估計之情形存在。縱認上訴人上訴利益不應以Α、Β
    與Ｃ、Ｄ兩點連線之面積計算，然抗告人所有系爭土地，登
    記面積為82平方公尺，可以此作為抗告人之上訴利益僅為95
    萬1200元（82ｘ11600＝951200），計算裁判費僅為15690元
    等語。
三、按經准予訴訟救助者，於終局判決確定或訴訟不經裁判而終
    結後，第一審受訴法院應依職權以裁定確定訴訟費用額，向
    應負擔訴訟費用之當事人徵收之，民事訴訟法第114條第1項
    前段定有明文。查兩造間請求確認界址事件，前經原審法院
    彰化簡易庭96年度彰簡字第47號民事判決確認抗告人所有系
    爭土地與相對人所有坐落同段第860地號土地界址如附圖（
    指該判決之附圖）所示Ｃ、Ｄ二點連線，訴訟費用3000元由
    抗告人負擔二分之一，餘由相對人負擔。抗告人不服該判決
    後，提起上訴，並向原法院聲請訴訟救助，經原法院以97年
    度救字第8號裁定准予訴訟救助，暫免抗告人應預納之第二
    審裁判費及其他應預納之訴訟費用；嗣該確認界址事件經原
    法院於99年4月1日以96年度簡上字第126號判決駁回抗告人
    之上訴，第二審訴訟費用由抗告人負擔確定。是原審就系爭
    確定界址訴訟既准予抗告人訴訟救助，則僅暫免繳納訴訟費
    用，並非因此即免除抗告人負擔訴訟費用之義務，故受訴法
    院於終局判決確定後，以裁定確定訴訟費用額，並向負擔訴
    訟費用之抗告人徵收，固屬有據。
四、惟按民事訴訟法第427條第2項第5款所謂「因定不動產界線
    之訴訟，或設置界標涉訟者」，係指不動產之經界不明，或
    就經界有爭執而求定其界線所在之訴訟而言，此與請求確認
    某不動產至某界線屬於自己所有或不屬於被告所有而涉訟者
    不同。又核定訴訟標的之價額，以起訴時之交易價額為準；
    無交易價額者，以原告就訴訟標的所有之利益為準，民事訴
    訟法第77條之1第2項定有明文。再訴訟標的價額之核定應以
    原告起訴所主張之法律關係之價額為準。另所謂「財產權訴
    訟」，係指為訴訟標的之權利或法律關係，具有財產上之價
    值而言，如債權、物權、準物權、無體財產權、繼承權或受
    扶養權等屬之。至關於「非財產權之訴訟」，凡無財產價值
    之人格權及身分權均屬之（吳明軒著民事訴訟法上冊第260
    頁參照）。經查，抗告人於系爭訴訟第二審所為上訴聲明，
    係請求確認「抗告人所有系爭土地與相對人所有坐落彰化縣
    彰化市○○段第860地號土地界址，應為如彰化地院彰化簡
    易庭96年度彰簡字第47號民事判決附圖Ａ、Ｂ所示二點連線
    」，此與前述所謂「因定不動產界線之訴訟，或設置界標涉
    訟者」不同，抗告人既係請求確認兩造之界址為如彰化地院
    彰化簡易庭96年度彰簡字第47號民事判決附圖Ａ、Ｂ所示二
    點連線，則系爭「確認界址」訴訟本身即具有財產上之價值
    ，係屬財產權訴訟；其本件確認之訴所得受之利益，應即為
    抗告人所有之系爭土地其所爭執部分土地之交易價額，係屬
    可得核定。是本件確認之訴所得受之利益，非屬不能核定，
    與民事訴訟法第77條之12，訴訟標的之價額不能核定之情形
    有別。而抗告人所有之系爭土地，依上揭確定判決所示，抗
    告人上訴利益僅為Α、Β與Ｃ、Ｄ兩點連線之面積2.76平方
    公尺（82.22－79.46＝2.76，參上揭民事判決所附測量鑑定
    圖），系爭土地每平方公尺公告土地現值為1萬1600元，有
    抗告人所提出土地登記謄本影本可稽（見本院99抗503號卷
    第10頁），則本件訴訟標的之價額應為3萬2016元（2.76
    11600＝32016）。準此，本件第二審訴訟標的價額應為1500
    元、土地測量費2萬7860元（由彰化地院暫行支付），合計2
    萬9360元，扣除抗告人已繳之4500元，則抗告人尚應補繳裁
    判費應為「2萬4860元」（1500＋0000000000＝24860），
    及自原審99年度司他字第5號確定訴訟費用額之裁定送達翌
    日（即99年7月9日；參原審99司他5號卷第23頁送達證書）
    起至清償日止按年利率百分之5計算之利息。原法院司法事
    務官據民事訴訟法第77條之12規定而核定第二審訴訟標的價
    額為165萬元，應繳第二審裁判費2萬6002元、土地測量費2
    萬7860元，合計5萬3862元，扣除抗告人已繳4500元，認抗
    告人應補繳裁判費係「4萬9362元」並加計法定遲延利息之
    處分，容有未洽，原法院未察遽予駁回抗告人異議，非無可
    議。抗告意旨指摘原裁定不當，求予廢棄，理由雖非全然可
    採，惟原審裁定既有不當，抗告人之抗告即非無理由，應由
    本院將原裁定廢棄，裁定如主文第2項所示。
據上論結，本件抗告為有理由，依民事訴訟法第492條、第95 條
、第78條，裁定如主文。
中    華    民    國   100    年    5     月    10    日
                民事第四庭    審判長法  官  陳蘇宗
                                    法  官  吳美蒼
                                    法  官  林欽章
以上正本係照原本作成。
不得再抗告。
                                    書記官  蔡嘉萍
中    華    民    國   100    年    5     月    11    日
                                                      Ｓ